【裁判字號】    98,交易,145
【裁判日期】    981229
【裁判案由】    過失傷害
【裁判全文】
臺灣臺南地方法院刑事判決             98年度交易字第145號
公  訴  人  臺灣臺南地方法院檢察署檢察官
被      告  甲○○
上列被告因過失重傷害案件，經檢察官提起公訴（98年度調偵字
499號），被告就犯罪事實為有罪之陳述，經本院裁定進行簡式
審判程序後，判決如下：
    主  文
甲○○因過失傷害致人重傷罪，處有期徒刑陸月，如易科罰金，
以新臺幣壹仟元折算壹日。
    事  實
一、甲○○於民國97年7月3日下午15時32分許，騎車牌號碼095-
    DWT號重型機車，沿臺南縣新市鄉○○村○○路由東往西方
    向行駛，途經該路之消防隊前時，本應注意汽車行駛時，駕
    駛人應依速限行駛，且注意車前狀況，並隨時採取必要之安
    全措施，而當時天候晴、日間自然光線、路面鋪設柏油、乾
    燥無缺陷、無障礙物、視距良好，客觀上並無不能注意之情
    事，竟疏未注意車前狀況，仍以60公里之時速貿然行駛，適
    有乙○○騎駛車牌號碼JTC-361號重型機車，亦與甲○○同
    向行經該路之消防隊前，欲跨越雙黃線左轉時，亦疏未注意
    應減速靠邊或以手勢或亮右方向燈表示允讓後才可左轉，甲
    ○○因欲對乙○○進行超車而跨越雙黃線，因乙○○貿然左
    轉而閃避不及，兩車遂發生碰撞，乙○○因而人、車倒地，
    受有「頭部外傷併顱骨骨折、腦挫傷、顱內出血、右側硬腦
    膜外出血、顱骨缺損、左側肋骨骨折三根、左側肩脫臼、腦
    脊髓液鼻漏及腦癲癇」等重傷害。甲○○於肇事後，在未有
    偵查犯罪職務之機關或公務員發覺其為犯罪人前，即向處理
    本件車禍事故，尚不知肇事者為何人之臺南縣警察局善化分
    局員警供承其肇事犯罪，自首並接受裁判。
二、案經乙○○訴由臺南縣警察局善化分局報告臺灣臺南地方法
    院檢察署檢察官偵查起訴。
    理  由
一、本件被告甲○○所犯係死刑、無期徒刑、最輕本刑為3年以
    上有期徒刑以外之罪，其於準備程序中就被訴事實為有罪之
    陳述，經法官告知簡式審判程序之旨，並聽取公訴人及被告
    之意見後，經裁定進行簡式審判程序，合先敘明。
二、上揭事實，業據被告於偵查及本院審理時坦承不諱，並有證
    人即被害人乙○○分別於警詢中證述及偵查證述之情節可佐
    ，且有卷附道路交通事故現場圖、道路交通事故調查報告表
    （一）、（二）、現場照片13幀（見警卷第21-27頁）、被
    害人乙○○之財團法人奇美醫院診斷證明書、病情摘要表（
    本院卷第22-23頁）等件可稽，足認被告上開自白與事實相
    符，堪可採信。
三、按駕駛人駕駛汽車，應遵守道路交通標誌、標線、號誌之指
    示，並注意車前狀況，隨時採取必要之安全措施，道路交通
    安全規則第90條及第94條第3項分別定有明文。查被告甲○
    ○領有普通重型機車駕駛執照，有前開被告道路交通事故調
    查報告表（二）附卷可佐，被告對上述道路交通安全規定應
    知之甚稔，且依卷附之交通事故調查報告表（一）所載，本
    件肇事時天候晴、日間自然光線、柏油路面乾燥無缺陷、無
    障礙物，視距良好等情狀，則肇事當時並無不能注意之情事
    。是被告在主、客觀均無不能注意之情形下，竟疏未注意前
    開規定，於行經速限50公里路段，貿然超速駕駛，且未注意
    前方被害人機車動向，致兩機車擦撞，被告駕駛重型機車之
    行為有所過失，已甚明顯。惟被害人乙○○於繪有行車分向
    限制線路段，違規左轉亦與有過失。系爭交通事故經送請臺
    灣省南區車輛行車事故鑑定委員會覆議結果，亦為相同鑑定
    意見，有覆議鑑定委員會98年11月23日覆議字第098620355
    號函在卷可參（本院卷第46-48頁），益證被告及被害人
    對於本件車禍之發生，均有過失無訛。
四、次查，被害人因本件車禍頭部受有外傷後，時常產生癲癇，
    其完全治癒性的可能性不大，有財團法人奇美醫院病情摘要
    表可徵（本院卷第22-23頁），被害人之身體既受有重大不
    治或難治之傷害，自屬重傷害無誤。綜上，本案事證明確，
    被告之過失致重傷犯行洵堪認定，應依法論科。
五、核被告甲○○所為，係犯刑法第284條第1項後段過失致重傷
    害罪。被告於肇事後，在未有偵查犯罪職務之機關或公務員
    發覺其為犯罪人前，即向處理本件道路交通事故，尚不知肇
    事者為何人之臺南縣善化分局察局車禍處理小組警員供承其
    肇事犯罪，自首並接受裁判等情，有臺南縣警察局善化分局
    交通事故肇事人自首情形紀錄表一紙在卷（詳本院卷第44頁
    ）足稽，爰依刑法第62條前段之規定減輕其刑。爰審酌被告
    並無刑案前科紀錄，有臺灣高等法院被告前案紀錄表在卷可
    按，堪認其品性尚佳，並審酌其生活狀況、大學畢業之知識
    程度，及被告騎乘機車未能遵守道路交通安全規則，一時疏
    忽肇事致被害人乙○○受有上揭非輕之傷害，然被害人於本
    件車禍亦有違規左轉之過失行為，又被告迄今仍未能與被害
    人達成和解，暨被告犯罪後坦承犯行之態度等一切情狀，量
    處如主文所示之刑，並諭知易科罰金之折算標準，以資懲儆
    。
六、據上論斷，應依刑事訴訟法第273條之1第1項、第299條第1
    項前段，刑法第284條第1項後段、第41條第1項前段，刑法
    施行法第1條之1，判決如主文。
本案經檢察官王誠到庭執行職務。
中    華    民    國    98    年    12    月    29    日
                            交通法庭  法官 廖建彥
以上正本證明與原本無異。
如不服本判決應於收受本判決後10日內向本院提出上訴書狀，並
應敘述具體理由。其未敘述上訴理由者，應於上訴期間屆滿後20
日內向本院補提理由書狀（均須按他造當事人之人數附繕本）「
切勿逕送上級法院」。
                                    書記官 吳揆滿
中    華    民    國    98    年    12    月    29    日
附錄本案論罪科刑法條全文：
中華民國刑法第284條
（過失傷害罪）
因過失傷害人者，處6月以下有期徒刑、拘役或5百元以下罰金，
致重傷者，處1年以下有期徒刑、拘役或5百元以下罰金。
從事業務之人，因業務上之過失傷害人者，處1年以下有期徒刑
 、拘役或1千元以下罰金，致重傷者，處3年以下有期徒刑、拘
 役或2千元以下罰金。

司法院資訊處製作；財團法人民間司法改革基金會備份。
